【裁判字號】    89,重再,24
【裁判日期】    900622
【裁判案由】    遷讓房屋
【裁判全文】
臺灣高等法院民事裁定  八十九年度重再字第二四號
      再審  原告  甲○○○○○.
      再審  被告  誠泰商業銀行股份有限公司
      法定代理人  林誠一
右當事人間遷讓房屋事件，再審原告對於中華民國八十八年六月十六日本院八十八年
度重上字第五六號第二審確定判決，提起再審之訴，本院裁定如左：
      主      文
再審之訴駁回。
再審訴訟費用由再審原告負擔。
      理      由
一、按再審之訴，應於三十日之不變期間內提起；其期間自判決確定時起算，但再審
    之理由知悉在後者，自知悉時起算，民事訴訟法第五百條第一項、第二項定有明
    文。提起再審之訴之原告，如主張其再審理由知悉在後者，應就所主張之事實負
    舉證之責任（最高法院三十年抗字第四四三號判例參照）。又對於第二審判決於
    上訴期間內提起上訴，第三審法院以其上訴另有其他不合法情形，以裁定駁回其
    上訴者，對原判決提起再審之訴時，其再審不變期間應自裁定確定之翌日起算（
    司法院院解字第三○○七號解釋、最高法院七十八年臺抗字第一四九號判例參照
    ）。
二、本件再審之訴意旨略以：本院八十八年度重上字第五六號確定判決違反民法第九
    十九條、第七百六十七條、第一百七十九條規定及最高法四十年臺上字第一六八
    二號判例，適用法規顯有錯誤；且其判決理由與主文亦有矛盾；又就該事件之訴
    訟標的，業經兩造於民國（下同）八十五年四月二十五日簽訂不動產買賣契約成
    立和解；另再審原告發見臺北郵局卅九支局第四五○八號存證信函、臺灣臺北地
    方法院檢察署檢察官八十九年度偵字第七四八二號不起訴處分書、林義財之錄音
    存證、陳淑津之證明書等未經斟酌或得使用之證物，是原確定判決有民事訴訟法
    第四百九十六條第一項第一、二、十二、十三款規定之再審事由，爰訴請就原確
    定判決及其原審判決即臺灣板橋地方法八十六年度重訴字第四○二號民事判決關
    於命再審原告按月給付新臺幣（下同）一萬九千七百九十一元之部分予以廢棄，
    並就該廢棄部分，駁回再審被告在該事件之起訴等語（再審原告就同一再審事件
    提出書狀，本院疏誤另行分案為九十年度重再字第四號，亦併入本案審理）。
三、經查，再審原告對於本院八十八年度重上字第五六號民事判決不服，於上訴期間
    內提起上訴，惟其上訴因未繳納裁判費而不合法，經本院裁定命其限期補正，再
    審原告於八十八年八月十一日收受該裁定後，逾期並未補正，最高法院乃於同年
    十二月三日以裁定駁回其上訴，該裁定於八十九年一月四日合法寄存送達於再審
    原告，本院八十八年度重上字第五六號民事判決至此確定，此經本院調閱該民事
    案卷屬實。再審原告對於前開確定判決提起再審之訴，揆諸前述司法院院解字第
    三○○七號解釋及最高法院七十八年臺抗字第一四九號判例意旨，其再審不變期
    間應自八十九年一月五日起算，亦即，再審原告應於八十九年二月三日前提起再
    審之訴，始為合法。本件再審原告主張民事訴訟法第四百九十六條第一項第一款
    、第十二款事由，於八十九年十二月十一日提起再審之訴（見本院八十九年度重
    再字第二四號卷第三頁），復主張同條項第二款、第十三款事由，於九十年二月
    八日追加起訴（見本院九十年度重再字第四號卷第二頁），顯已逾三十日之不變
    期間。再審原告雖以再審理由知悉在後，主張未逾不變期間云云。惟：
    (一)按當事人以確定判決有民事訴訟法第四百九十六條第一項第一款「適用法規顯
      有錯誤」之情形提起再審之訴者，應認其再審理由於裁判送達時當事人即可知
      悉，故計算是否逾三十日之不變期間，應自裁判確定時起算，無同法第五百條
      第二項但書再審理由知悉在後之適用，最高法院七十年臺再字第二一二號著有
      判例。又以確定判決有同條項第二款「判決理由與主文顯有矛盾」之情形提起
      再審之訴者，其再審理由同係於裁判送達當事人時即可知悉，故依前揭判例意
      旨，亦應認為無民事訴訟法五百條第二項但書規定之適用。再審原告雖以前開
      事件中，最高法院八十八年十二月三日駁回上訴之裁定，乃違法寄存於臺北市
      政府警察局士林分局文林派出所，未經合法送達於伊，伊迄至八十九年十一月
      二十三日聲請閱卷始悉該事件業已確定，因而主張提起本件再審之訴之不變期
      間應自斯時起算云云。惟查，最高法院前開駁回上訴之裁定，乃依再審原告上
      訴狀所載地址寄送，因不獲會晤應受送達人即再審原告或其同居人、受僱人，
      故於八十九年一月四日將應送達之裁定正本寄存於送達地之警察機關即文林派
      出所，並作送達知書，黏貼於應受達人住居所門首，此有送達證書一紙附於最
      高法院八十八年度台上字第三一一六號民事卷內足按，依民事訴訟法第一百三
      十八條規定，該寄存送達應屬合法，雖依臺北市政府警察局士林分局九十年二
      月六日北市警士分戶字第九○六○九八四三○○號覆函所載，再審原告未至文
      林派出所領取該裁定正本，然不影響該事件之確定。如前所述，再審原告依民
      事訴訟法第四百九十六條一項第一款、第二款規定提起再審之訴者，既無適用
      同法第五百條第二項但書規定之餘地，自應遵守同條第一項及第二項前段「判
      決確定後三十日不變期間」之規定，而於八十九年二月三日前提起，再審原告
      以再審理由知悉在後，因而主張其起訴未逾再審期間云云，顯與前揭判例意旨
      有違，即非可採。
    (二)再審原告以原確定判決之訴訟標的，業經兩造於八十五年四月二十五日簽訂不
      動產買賣契約成立和解，因而主張有民事訴訟法第四百九十六條第一項第十二
      款之再審理由云云。惟姑不論其主張是否可採，該所謂「和解」早於該事件起
      訴前之八十五年四月二十五日即已存在，再審原告既為前開不動產買賣契約之
      當事人，其主張於八十九年十一月十四日申請閱卷後始知悉該再審事由云云，
      即無可採。
    (三)再審原告依民事訴訟法第四百九十六條第一項第十三款規定提起本件再審之訴
      ，乃主張發見臺北郵局卅九支局第四五○八號存證信函、臺灣臺北地方法院檢
      察署檢察官八十九年度偵字第七四八二號不起訴處分書、林義財之錄音存證、
      陳淑津之證明書等未經斟酌或得使用之證物等情。然查：前開臺北郵局卅九支
      局第四五○八號存證信函，再審原告於原確定判決之本案第一審言詞辯論終結
      前，即於八十七年三月二十四日提出於法院（見臺灣板橋地方法院八十六年度
      重訴字第四○二號民事卷第一四六頁），再審原告主張於判決確定後始發見該
      證物云云，殊非可信。又經本院調閱臺灣臺北地方法院檢察署檢察官八十九年
      度偵字第七四八二號偵查卷宗，該案不起訴處分書於八十九年十二月十五日送
      達再審原告，此有送達證書附於該案卷內足稽，該送達時點固在原判決確定之
      後，惟再審原告遲至九十年二月八日始行起訴，依民事訴訟法第五百條第一項
      、第二項但書規定，仍逾提起再審之訴之不變期間。另觀諸再審原告所提陳淑
      津名義之「證明書」（見本院九十年度重再字第四號卷第一二九頁），乃陳淑
      津於八十六年四月二十六日出具交付再審原告收執者，再審原告既於是日即執
      有該紙證明書，其未能舉證證明，徒空言主張原判決確定後始發見該紙證明書
      云云，亦乏所據。至於「林義財之錄音存證」，再審原告自承其曾提出於本院
      八十九年重上字第九號民事事件送最高法院審理等情（見本院九十年度重再字
      第四號卷第一三九頁），經查，本院重上字第九號民事事件於八十九年十月二
      十四日函送最高法院審理，此有本院八十九年十月二十四日院賓民甲字第七八
      ○○號函稿一紙附卷足按，足見再審原告在此之前即持有上述「林義財之錄音
      存證」，其遲至九十年二月八日始以發見該證物為由提起再審之訴，依民事訴
      訟法第五百條第一項、第二項但書規定，仍非合法。
四、綜上所述，再審原告提起本件再審之訴，已逾三十日之不變期間，其起訴顯非合
    法，應以裁定駁回之，爰依民事訴訟法第五百零二條第一項、第九十五條、第七
    十八條，裁定如主文。
中      華      民      國    九十      年      六      月    二十二    日
                                  民事第二庭
                                      審判長法  官  尤  豐  彥
                                            法  官  林  金  吾
                                            法  官  梁  玉  芬
右正本係照原本作成。
如不服本裁定，應於收受送達後十日內向本院提出抗告狀，並應繳納抗告費新台幣四
十五元正。
中      華      民      國    九十      年      六      月    二十六    日
                                            書記官  張  淑  華


司法院資訊處製作；財團法人民間司法改革基金會備份。
